【裁判字號】    92,重訴,1
【裁判日期】    920416
【裁判案由】    損害賠償
【裁判全文】
臺灣高等法院高雄分院民事判決  九十二年度重訴字第一號
      原      告  癸○○
                  子○○
                  辛○○
                  乙○○○
                  丁○○○
                  甲○○○
                  戊○○○
                  庚○○
      兼
      訴訟代理人  壬○○
      訴訟代理人  熊碧雄律師
      被      告  己○○
      被      告  福荃食品有限公司
      法定代理人  丙○○
右當事人間請求損害賠償事件，原告於刑事訴訟程序（九十一年度交上訴字第九二號
）提起附帶民事訴訟（九十一年度交附民字第八０號），經本院刑事庭移送前來，本
院判決如左：
      主      文
被告應連帶給付子○○新臺幣肆拾玖萬肆仟陸佰零肆元；連帶給付壬○○、子○○、
癸○○、辛○○、乙○○○、丁○○○、甲○○○、戊○○○、庚○○各新臺幣捌萬
肆仟肆佰肆拾肆元，及均自民國九十一年九月二十六日起至清償日止，按年息百分之
五計算之利息。
原告其餘之訴及其假執行之聲請均駁回。
訴訟費用由被告連帶負擔八分之一，餘由原告共同負擔。
      事實及理由
一、被告己○○經通知未於言詞辯論期日到場，核無民事訴訟法第三百八十六條各款
    所列情形，爰依原告之聲請，由其一造辯論而為判決。
二、原告主張：己○○係福荃食品有限公司（下稱福荃公司）僱用之司機，業經吊扣
    駕照，仍於民國九十一年四月十三日上午四時五分許，駕駛車牌號碼五０九八Ｆ
    Ａ小貨車載運貨物，沿高雄縣鳳山市○○○路速限五十公里路段向南行駛，經過
    該路段二二四巷交岔路口時，應注意汽車行駛至無號誌交岔路口時，應減速慢行
    並注意車前狀況，隨時採取必要之安全措施，竟疏未注意，仍以時速六十至七十
    公里高速前駛，而撞及原告母親蔡王玉，致蔡王玉頭部受傷當場死亡。爰依民法
    第一百九十二條第一項、第一百九十四條、第一百八十八條第一項之規定，請求
    僱用人福荃公司與己○○連帶賠償子○○殯葬費新台幣（下同）六十八萬三千六
    百元；連帶賠償壬○○、子○○、癸○○、辛○○、乙○○○、丁○○○、甲○
    ○○、戊○○○、庚○○精神慰撫金各一百萬元，暨法定遲延利息，並陳明願供
    擔保聲請宣告假執行。
三、被告則以：本件車禍發生之時，被害人係橫越馬路，致遭己○○撞及，顯然與有
    過失；子○○支出之殯葬費應剔除非必要部分；原告請求之精神慰撫金過高等語
    ，資為抗辯。而聲明駁回原告之訴；並陳明如受不利判決，願供擔保請准免為假
    執行。
四、兩造就己○○受僱福荃公司駕駛小貨車載運貨物，於前揭時地執行職務時超速過
    失肇事致蔡王玉死亡，己○○並因此經本院九十一年度交上訴字第九二號判處罪
    刑等情，並不爭執，且據本院調閱該刑事卷證無訛，堪信為真實。本件兩造所爭
    執者為被害人蔡王玉就系爭事故之發生，是否與有過失？原告各項請求之金額是
    否有據？
五、按行人在未設有行人穿越道亦非禁止穿越之路段穿越道路時，應注意左右來車，
    始可小心迅速穿越，道路交通安全規則第一百三十四條第五款定有明文。查本件
    被害人穿越道路之肇事地點，固為雙黃線之缺口而非禁止穿越路段，有現場圖附
    於刑事卷可稽。惟肇事地點未設有行人穿越道，被害人穿越道路時，自應注意左
    右來車，迅速穿越，以避免事故之發生，而被害人為民國十年十一月七日生，八
    十高齡之婦人，且據被害人之子壬○○稱：被害人行動緩慢但沒有拿輔助器，有
    高血壓、糖尿病；案發當時是穿深色衣服（偵查卷十八頁、本院卷五十八頁），
    則被害人顯然行動不便而不能迅速通過馬路，且其時間為清晨四時許，天色仍暗
    ，被害人身著深色衣服，亦未能促使汽車駕駛人及早注意其行進之動向，堪認就
    本件車禍之發生，與有過失，且經台灣省高屏澎區車輛行車事故鑑定委員會鑑定
    結果，亦認「蔡王玉穿越道路未注意來往車輛與己○○駕駛小客車無號誌岔路口
    超速行駛同為肇事原因」（偵查卷十二至十三頁）。是本院斟酌雙方過失情節，
    認應由被害人負擔百分之四十，己○○負擔百分之六十責任。
六、按汽車、機車或其他非依軌道行駛之動力車輛，在使用中加損害於他人者，駕駛
    人應賠償因此所生之損害；不法侵害他人致死者，對於支出殯葬費之人，應負損
    害賠償責任；不法侵害他人致死者，被害人之子女，雖非財產上之損害，亦得請
    求賠償相當之金額；又受僱人因執行職務不法侵害他人之權利者，由僱用人與行
    為人連帶負損害賠償責任，分別為民法第一百九十一條之二前段、第一百九十二
    條第一項、第一百九十四條及第一百八十八條第一項前段所明定。己○○因駕駛
    小貨車執行職務時，因過失不法致被害人死亡，原告本於侵權行為之規定，請求
    己○○與其僱用人福荃公司連帶賠償其損害，洵屬有據，應予准許。茲就原告請
    求被告賠償之項目及金額審酌如下：
  (一)殯葬費：子○○為被害人之子，為被害人支付殯葬費七十一萬元（請求六十八萬
    三千六百元），經原告陳明，並提出契約書、收據可憑（本院交附民字卷第二十
    一、二十二頁），被告對各該請求之金額，除表示應扣除非必要部分外，餘則未
    爭執（本院卷第八十頁）。經查，子○○所為殯葬費之支出，業經剔除非必要費
    用之入殮鼓吹、出殯鼓吹、出殯樂隊、紙厝及金山銀山童男女等非必要費用（本
    院卷五十七頁），其餘則均屬收殮、埋葬之必要項目。又被害人子女眾多，且本
    院審酌其子女均有相當之資財，經本院調閱渠財產歸戶資料，認各該支出之殯葬
    費用，與被害人之身分、地位及經濟狀況尚屬相當，且屬社會習俗所必要之開支
    ，是子○○主張支出殯葬費六十八萬三千六百元部分，核屬正當。
  (二)精神慰撫金：按慰藉金之賠償須以人格權遭遇侵害，使精神上受有痛苦為必要，
    其核給之標準固與財產上損害之計算不同，然非不可斟酌雙方身分資力與加害程
    度，及其他各種情形核定相當之數額，最高法院著有五十一年台上字第二二三號
    判例足資參照。原告均為被害人之子女，因己○○之過失，致突然失去母親，無
    法享受失倫之樂，精神上自受有痛苦。又原告除壬○○受有國中程度之教育，餘
    均國小畢業，名下各有不動產或投資；被告己○○名下並無財產，及福荃公司資
    本額為四百六十萬元，經原告陳明（本院卷六十頁），或經本院依職權向財政部
    財稅資料中心調取其財產資料附卷（本院卷十三至十三之四十六頁、第五十一頁
    ），是本院審酌兩造之身分、地位、經濟狀況及原告人數為九名等，認原告請求
    慰撫金各以四十萬元為適當，逾此部分之請求，為無理由。
七、按損害之發生或擴大，被害人與有過失者，法院得減輕賠償金額，或免除之，民
    法第二百十七條第一項定有明文。己○○不法侵害他人致死，原告為被害人之子
    女或支出殯葬費之人，固得請求賠償，且此項請求權，自理論言，雖係固有之權
    利，然其權利係基於侵權行為之規定而發生，自不能不負擔直接被害人之過失，
    倘直接被害人於損害之發生或擴大與有過失時，依公平之原則，亦應有民法第二
    百十七條過失相抵規定之適用（最高法院七十三年台再字第一八二號判例參酌）
    。又依強制汽車責任保險法第三十條之規定，保險公司依強制汽車責任保險法之
    規定給付之保險金，視為加害人或被保險人損害賠償金額之一部分，加害人或被
    保險人受賠償請求時，得扣除之。經查，本件車禍之發生，己○○應負擔百分之
    六十之過失責任，被害人應負擔百分之四十之過失責任，已如前述，且原告因本
    件事故已由保險公司理賠強制汽車責任保險金共一百四十萬元，為兩造所不爭執
    （本院卷第八十、一０三頁），並經被告主張應予扣除，依強制汽車責任保險法
    第十條第二款、民法第一千一百四十一條前段觀之，該一百四十萬元應由原告九
    人平均受取，即每人以十五萬五千五百五十六元計（元以下四捨五入），則原告
    請求賠償金額，經本院酌減被告連帶賠償額百分之四十，並依原告損害額扣除已
    領取之強制責任保險金後，被告應賠償原告子○○殯葬費暨精神慰撫金計四十九
    萬四千六百零四元；連帶賠償壬○○、子○○、癸○○、辛○○、乙○○○、丁
    ○○○、甲○○○、戊○○○、庚○○精神慰撫金每人各八萬四千四百四十四元
    （即扣除強制汽車責任保險金後，被告總計應連帶賠償原告一百十七萬零一百五
    十六元）。
八、綜上所述，原告基於侵權行為之法律關係，請求福荃公司與受僱人己○○連帶賠
    償子○○殯葬費暨精神慰撫金計四十九萬四千六百零四元；連帶賠償壬○○、子
    ○○、癸○○、辛○○、乙○○○、丁○○○、甲○○○、戊○○○、庚○○精
    神慰撫金每人各八萬四千四百四十四元，及均自起訴狀繕本送達被告翌日即九十
    一年九月二十六日起至清償日止，按週年利率百分之五計算之法定遲延利息範圍
    內，洵屬正當，應予准許；逾此部分之請求，為無理由，應予駁回。至原告雖陳
    明願供擔保請准宣告假執行，惟就原告勝訴部分，並未逾一百五十萬元上訴第三
    審之法定金額，被告不得上訴，本院判決已具執行力，無為假執行宣告之必要；
    其餘假執行之聲請，亦因訴之駁回而失所附麗，均應併予駁回。
據上論結，本件原告之訴，為一部有理由，一部無理由，依民事訴訟法第三百八十五
條第一項前段、第七十九條但書、第八十五條第二項，判決如主文。
中      華      民      國    九十二    年      四      月    十六      日
                                      臺灣高等法院高雄分院民事第六庭
~B1審判長法官  許明進
~B2      法官  李炫德
~B3      法官  謝肅珍
右為正本係照原本作成。
原告如對本判決上訴，須於判決送達後二十日內向本院提出上訴狀，其未表明上訴理由者
，應於上訴後二十日內向本院提出上訴理由書（均須按他造當事人之人數附繕本）。上訴
時應提出委任律師或具有律師資格之人之委任狀，並依附註條文規定辦理。
~B法院書記官  邱麗莉
中      華      民      國    九十二    年      四      月      十六    日


司法院資訊處製作；財團法人民間司法改革基金會備份。
